【裁判字號】    88,交訴,44
【裁判日期】    890321
【裁判案由】    過失致死
【裁判全文】
臺灣基隆地方法院刑事判決                          八十八年度交訴字第四四號
    公  訴  人  臺灣基隆地方法院檢察署檢察官
    被      告  乙○○
右列被告因過失致死案件，經檢察官提起公訴 (八十八年度偵字第六九一三號 )，本
院判決如左：
    主      文
乙○○因過失致人於死，處有期徒刑壹年貳月。又駕駛動力交通工具肇事，致人死傷
而逃逸者，處有期徒刑捌月。應執行有期徒刑壹年捌月。
    事      實
一、乙○○於民國八十八年九月二十八日二十時四十五分許，臨時受託駕駛船老大釣
    具店所有車牌號碼ＥＶ─四二四二號營業小貨車外出載運釣魚用品，由八斗子沿
    基隆市○○路往市區方向行駛，途經中正路法國公墓前彎道時，原應注意彎道地
    段及顯有妨害他車通行之處所，均不得停車；且汽車停車向外開啟車門時，應注
    意行人、車輛，並讓其先行，以避免危險之發生，而當時情況又非不能注意，竟
    疏未注意，於上開彎道前之機車專用道上貿然停車，復疏未注意後方有無來車，
    即貿然開啟車門，適王金信騎乘車號ＬＤＷ─六七九號重型機車自後方駛至該處
    ，因閃避不及而撞擊前開營業小客車左前車門，致人車倒地並滑向快車道，而遭
    隨後駛至該處由戊○○所駕駛車號Ｍ四─七七五號營業小客車輾過胸部，因而受
    有顱內出血、胸腔內出血等傷害呈陷昏迷而為無自救力之人。乙○○於肇事後，
    對於受傷者王金信依道路交通管理處罰條例第六十二條第一項規定，原應即採取
    救護或其他必要措施，並向警察機關報告，不得逃逸。惟乙○○竟另行起意，基
    於遺棄之故意，對於無自救力之王金信不為其生存所必要之扶助，反且駕車加速
    逃逸。嗣王金信送醫後終因受有顱內出血、腦挫傷、胸腔內出血等傷害而不治死
    亡。
二、案經被害人之子甲○○訴由暨基隆市警察局第二分局報請台灣基隆地方法院檢察
    署檢察官相驗後自動檢舉偵查起訴。
    理      由
一、右揭犯罪事實，業據被告乙○○於偵審中坦承不諱，核與告訴代理人丙○○指訴
    及現場目擊證人戊○○、丁○○證述情節均互核相符，並有道路交通事故調查報
    告表一紙及現場照片十五幀可資佐證。而被害人王金信確因本件車禍受傷死亡，
    亦經台灣基隆地方法院檢察署檢察官督同法醫師相驗明確，製有勘驗筆錄、相驗
    屍體證明書及驗斷書等件在卷可稽。
二、按汽車停車時，於彎道地段及顯有妨害他車通行之處所，均不得停車；且汽車停
    車向外開啟車門時，應注意行人、車輛，並讓其先行，道路交通安全規則第一百
    十二條第一項第二款、第九款、第十五款分別定有明文。經查本件車禍發生當時
    為夜間且因當地停電以致街道無燈光設備、照明不清等情，為被告所是認，並有
    道路交通事故調查報告表可考，而本件車禍發生之地點為基隆市○○路法國公墓
    前彎道之機車專用車道上，屬法定禁止停車之地點，且於上開肇事地點停車開啟
    車門時，自應注意遵守上開規定，然依車禍發生當時之情形，被告並非不能注意
    ，竟疏未注意，仍執意於該處停車，且未注意後方有無來車，即貿然開啟車門，
    以致被害人同向自後騎乘機車駛來，因閃煞不及而撞擊小貨車左前車門，被告其
    有過失至為明確。況本件經送台灣省基宜區車輛行車事故鑑定委員會鑑定之結果
    ，亦持相同看法，有八十八年十一月一日基宜鑑字第八八五二三號鑑定意見書一
    紙附卷可稽，益證被告之行為有過失。而被害人確因本件車禍死亡，已如前述，
    則被告之過失行為與被害人之死亡間自具有相當之因果關係。是本件事證已臻明
    確，被告犯行洵堪認定。
三、被告係參與道路交通之人，其對於因肇事致人受傷或死亡時，自應依道路交通管
    理處罰條例第六十二條第一項規定，對於受傷者採取救護或其他必要之措施，並
    向警察機關報告，不得逃逸。乃被告竟明知王金信與其車門撞擊受傷倒地後復為
    他人所輾過，係屬無自救力之人，卻不為其生存所必要之扶助反而駕車逃離現場
    ，被告具有遺棄及肇事逃逸之故意迨可認定，被告此部分遺棄及肇事逃逸之犯行
    亦堪認定。又被害人死亡原因係因車禍外力撞擊，致使顱內出血所致，並非遺棄
    現場失血過多所致，故其死亡與被告之遺棄犯行間並無因果關係，應堪認定，併
    此敘明。
四、核被告乙○○所為，係犯刑法第二百七十六條第一項之過失致死罪、第二百九十
    四條第一項之遺棄罪及第一百八十五條之四之致人死傷逃逸罪。公訴人雖未於起
    訴書中指明被告所犯刑法第一百八十五條之四之罪，惟於起訴書犯罪事實欄業已
    記載被告肇事逃逸之事實，自屬已起訴之範圍，本院自得予以審理，併予敘明。
    又刑法第一百八十五條之四之致人死傷逃逸罪為八十八年四月二十一日刑法修正
    公佈時所新增之處罰規定，顯為刑法第二百九十四條第一項遺棄罪之狹義、特別
    規定，依法規競合之狹義法優於廣義法原則，應依刑法第一百八十五條之四之致
    人死傷逃逸罪論處。又被告所犯上開二罪間，犯意各別，行為互殊，應分論併罰
    。爰審酌被告違規停車且開啟車門不慎以致肇事，過失程度重大，且致被害人受
    傷後復加速逃逸，棄無自救力之被害人於不顧，其所生危害非輕，至今仍未與被
    害人家屬達成和解賠償損害，惟素行尚稱良好、犯罪後坦承犯行態度良好等一切
    情狀，分別量處如主文所示之刑，並定其應執行之刑，以示懲儆。
據上論斷，應依刑事訴訟法第二百九十九條第一項前段，刑法第一百八十五條之四、
第二百七十六條第一項、第五十一條第五款，罰金罰鍰提高標準條例第一條前段，判
決如主文。
本案經檢察官蔡和憲到庭執行職務。
中      華      民      國    八十九    年      三      月    十七      日
                              臺灣基隆地方法院交通法庭
                                    法  官  汪  梅  芬
右正本證明與原本無異。
對於本件判決如有不服，應於收受送達後十日內，向本院提出上訴書狀，上訴於臺灣
高等法院，並按他造當事人之人數附具繕本。
                      書記官  張  堅  國
中      華      民      國    八十九    年      三      月    二十七    日
附錄論罪法條：
刑法第一百八十五條之四：
駕駛動力交通工具肇事，致人死傷而逃逸者，處六月以上五年以下有期徒刑。
刑法第二百七十六條第一項：
因過失致人於死者，處二年以下有期徒刑、拘役或二千元以下罰金。


司法院資訊處製作；財團法人民間司法改革基金會備份。
